【裁判字號】    94,交聲,975
【裁判日期】    950227
【裁判案由】    違反道路交通管理處罰條例聲明異議
【裁判全文】
臺灣士林地方法院交通事件裁定         94年度交聲字第975號
原處分機關  台北市交通事件裁決所
異  議  人
即受處分人  乙○○
上列受處分人因違反道路交通管理處罰條例案件，對於台北市交
通事件裁決所94年12月2 日所為之處分（原處分案號：北市裁二
字第裁22-AEB506516號），聲明異議，本院裁定如下：
    主  文
異議駁回。
    理  由
一、按道路交通管理處罰條例第60條第1 項規定，汽車駕駛人，
    駕駛汽車有違反該條例之行為，經交通勤務警察或依法令執
    行交通稽查任務人員制止時，不聽制止或拒絕停車接受稽查
    而逃逸者，除按各該條規定處罰外，處新臺幣（下同）
    3,000 元以上6,000 元以下罰鍰，並依同條例第63條第1 項
    第1 款記違規點數1 點。
二、原處分意旨略以：異議人即受處分人乙○○於民國（下同）
    94年8 月17日17時20分，駕乘LR9-079 號重型機車，在台北
    市○○路、康樂街口，經警舉發「違反處罰條例之行為，拒
    絕停車接受稽查而逃逸」之違規，依道路交通管理處罰條例
    第60條第1 項規定，處罰鍰3,000 元，並依同條例第63條第
    1 項第1 款規定記違規點數1 點。
三、異議意旨略以：異議人為汐止市公所之職員，因執行公務逾
    時下班而誤判用路時間，仍依平常時間行經該路段之習慣順
    勢左轉至違規地點，被警舉發違規左轉及不服稽查之違規。
    就違規左轉部分異議人甘服已繳納罰鍰，惟就不服稽查部分
    ，因當時為交通尖峰時間，車流量大，異議人並未看見執勤
    員警在場，而當天路中間有一個人，那個人看起來不像警察
    ，且其未拿指揮棒，也未做出制止之手勢指示叫異議人停下
    來，以致異議人不知受稽查取締，異議人並無不聽勤務人員
    制止逃逸之違規。又本件寄發罰單時並未附照片與一般逕行
    舉發之處理不同，為此聲明異議等語。
四、經查：
  (一)證人即舉發本件之臺北市政府警察局內湖分局康樂派出所員
    警甲○○到庭證稱：我站在路口執行勤務，我看到異議人違
    規左轉，該路口早上7 點到9 點、下午17到19點禁止左轉，
    異議人是在17時20分時違規左轉，我有拍照，當時車流量很
    多，我當時在路口中間，我指揮他直行，沒想到他從我跟義
    警中間左轉，我有指揮棒制止他，當時我人就在他車子的前
    面，我有穿交警的制服，有穿反光背心，但是我跟他距離很
    近，他有可能沒有看到我制止他，但是我前面有義警，義警
    也有用指揮棒制止他，他不可能沒有看到，當時義警就在他
    前面，依據我拍的照片，義警就在他的正前方，依據道路交
    通管理處罰條例第60條規定，不服從執勤人員的指揮，就必
    須處罰，義警也屬執勤人員，只是不能開單，他們的指揮人
    民也是要服從。就本件來說，異議人可能沒有看到我，但不
    可能沒有看到義警，義警當時也有穿制服，他們的制服跟我
    們不一樣，但是反光背心跟我們一樣，他們上面會寫「交警
    」，我們的反光背心是寫「交警」或「警察」等語。按證人
    係依法執行公務之人員，與異議人並無怨隙，殊無設詞誣陷
    ，致入己身於偽證重罪之理，其證言應堪採信。是依證人所
    言，違規當時有證人及義警在場指揮，並均有制止異議人違
    規左轉，且義警立於異議人正前方，異議人必然見到義警制
    止之舉。另參以證人庭呈其當場拍攝之照片，異議人違規左
    轉時，交通義警身著制服及反光背心站立於異議人機車正前
    方，與證人所述違規當日之情形相同，益見證人之證詞，與
    事實相符。是義警既立於異議人前方制止其違規左轉，異議
    人斷無不知遭稽查取締之理。
  (二)次按交通義勇警察服勤實施要點第2 、4 點規定，交通義勇
    警察（下稱交通義警）之任務為協助整理交通秩序及交通指
    揮、疏導與管制等；交通義警應配合警察服勤，未奉命令，
    不得單獨執行。但遇緊急事故、協助車禍處理、搶救傷患者
    ，不在此限。交通義警服勤，應著規定服裝，配件齊全，儀
    表端莊和藹。亦即交通義警應配合警察管制交通秩序，不得
    單獨執行勤務，如係配合配合警察共同整理交通秩序，應屬
    依法令執行交通稽查任務之人員。是異議人未聽從義警制止
    仍違規左轉離去，其有不聽依法令執行交通稽查任務之人員
    制止而逃逸之違規，至為明確。
  (三)再汽車駕駛人不服指揮稽查而逃逸，而當場不能或不宜攔截
    舉發者，得對汽車所有人逕行舉發處罰，道路交通管理處罰
    條例第7 條之2 第1 項第4 款規定甚明，是證人於交通尖峰
    時間對於異議人不依標誌指示違規左轉而逃逸之行為，依法
    逕行舉發，並無不合。另就逕行舉發案件，法無明文舉發機
    關於寄發舉發通知單時應一併檢附違規之證明，故異議人尚
    不得以舉發機關未寄發違規照片而主張免罰。
  (四)綜上所述，異議人所辯各節，均無足採，其有違規之事實甚
    明。原處分機關援引首揭規定，對異議人裁處罰鍰3,000 元
    ，並記違規點數1 點，核無不當。本件異議為無理由，應予
    駁回。
據上論斷，應依道路交通案件處理辦法第19條，裁定如主文。
中    華    民    國    95    年    2     月    27    日
                  交通法庭法  官  彭洪媛
以上正本證明與原本無異
如不服本裁定應於送達後5日內向本院提出抗告狀
                          書記官  周霙蘭
中    華    民    國    95    年    3     月    6     日


司法院資訊處製作；財團法人民間司法改革基金會備份。
